【裁判字號】    98,訴,3136
【裁判日期】    980930
【裁判案由】    毒品危害防制條例
【裁判全文】
臺灣板橋地方法院刑事判決              98年度訴字第3136號
公  訴  人  臺灣板橋地方法院檢察署檢察官
被      告  甲○○
                    （另案於臺灣臺北監獄臺北分監執行中）
上列被告因違反毒品危害防制條例案件，經檢察官提起公訴（98
年度毒偵字第4844號），因被告於本院準備程序中就被訴事實為
有罪之陳述，經合議庭評議後，裁定由受命法官獨任進行簡式審
判程式，判決如下：
    主  文
甲○○施用第一級毒品，累犯，處有期徒刑玖月，扣案第一級毒
品海洛因貳小包（驗餘淨重零點壹捌玖肆公克及含微量海洛因之
包裝袋貳個）沒收銷燬；又施用第二級毒品，累犯，處有期徒刑
肆月。應執行有期徒刑壹年，扣案第一級毒品海洛因貳小包（驗
餘淨重零點壹捌玖肆公克及含微量海洛因之包裝袋貳個）沒收銷
燬。
    事  實
一、甲○○前曾於民國89年間因施用毒品案件，經臺灣士林地方
    法院以89年度毒聲字第188 號裁定送觀察、勒戒後，嗣因無
    繼續施用毒品傾向，經臺灣士林地方法院檢察署檢察官以89
    年度毒偵字第327 號為不起訴處分確定；復於94年間因施用
    毒品案件，經臺灣臺北地方法院以94年度易字第2194號判處
    有期徒刑6 月確定；又於95年間因賭博及施用毒品案件，經
    本院分別以94年度簡字第5968號、95年度訴字第1724號判處
    有期徒刑3 月、8 月確定，上開各罪經減刑並定應執行刑為
    7 月15日，其於95年9 月18日入監服刑，嗣於96年7 月16日
    執行完畢。詎竟仍未戒除毒癮，仍基於施用第一級毒品之犯
    意，於98年7 月2 日，在不詳處所，以將毒品海洛因置於香
    菸點燃之方式，施用第一級毒品海洛因1 次；另基於施用第
    二級毒品甲基安非他命之犯意，於同年6 月30日，在不詳處
    所，將第二級毒品甲基安非他命置於吸食器內用火燒烤吸聞
    所生煙霧之方式，施用第二級毒品甲基安非他命1 次。嗣於
    同年7 月3 日下午1 時40分許，在其位於臺北縣中和市○○
    路○ 段50巷13號前，為警查獲，並扣得海洛因2 小包（合計
    淨重0.1900公克，取樣0.0006公克鑑定用罄，驗餘淨重0.18
    94公克及含微量海洛因之包裝袋2 個），且經採集其尿液送
    驗呈海洛因代謝物嗎啡類及安非他命類陽性反應，始查悉上
    情。
二、案經臺北市政府警察局松山分局報請臺灣板橋地方法院檢察
    署檢察官偵查起訴。
    理  由
一、按除被告所犯為死刑、無期徒刑、最輕本刑為三年以上有期
    徒刑之罪或高等法院管轄第一審案件者外，於第一次審判期
    日前之準備程序進行中，被告先就被訴事實為有罪之陳述時
    ，審判長得告知被告簡式審判程序之旨，並聽取當事人、代
    理人、辯護人及輔佐人之意見後，裁定進行簡式審判程序，
    刑事訴訟法第273 條之1 第1 項定有明文。經核本件被告甲
    ○○所犯係死刑、無期徒刑、最輕本刑為三年以上有期徒刑
    以外之罪，其於準備程序中就被訴及併案之事實為有罪陳述
    ，經法官告知簡式審判程序之旨，並聽取公訴人、被告之意
    見後，本院爰依首揭規定，合議裁定由受命法官獨任進行簡
    式審判程序，合先敘明。
二、上開犯罪事實，業據被告甲○○於警詢、偵查及本院審理中
    自白不諱，並有為警查獲之第一級毒品海洛因2 小包（合計
    淨重0.1900公克，取樣0.0006公克鑑定用罄，驗餘淨重0.18
    94公克）扣案可證，復有扣案之第一級毒品海洛因之照片6
    張附卷可參。又被告經警查獲後，於98年7 月3 日，在臺北
    市政府警察局松山分局松山派出所採尿液，經送臺灣尖端先
    進生技醫藥股份有限公司以酵素免疫分析法初驗及氣相層析
    質普儀複驗，均呈鴉片類及安非他命類陽性反應，此有臺灣
    尖端先進生技股份有限公司濫用藥物尿液檢驗報告1 紙在卷
    可稽。再者，上開扣案之白色粉末2 小包（合計淨重0.1900
    公克，取樣0.0006公克鑑定用罄，驗餘淨重0.1894公克），
    經送請交通部民用航空局航空醫務中心鑑定結果，該白色粉
    末2 小包含第一級毒品海洛因成分，亦有交通部民用航空局
    航空醫務中心鑑定書1 紙在卷可按。綜上所述，足認被告自
    白與事實相符，本件事證明確，被告犯行，洵堪認定。
三、按觀察、勒戒或強制戒治執行完畢釋放後，5 年內再犯施用
    第一、二級毒品之罪者，檢察官應依法追訴，毒品危害防制
    條例第23條第2 項定有明文。本案被告僅接受觀察勒戒1 次
    ，其本案犯罪時間距離該次觀察勒戒執行完畢日（即89年2
    月11日）雖已逾5 年，惟按「施用第一、二級毒品為犯罪行
    為，毒品危害防制條例第10條第1 項及第2 項各定有處罰明
    文。故施用該毒品者，依前揭規定本應科以刑罰，惟基於施
    用毒品之人，兼有病患屬性，乃於刑事政策上對合於一定條
    件之施用者，依同條例第20條、第23條之規定，施以觀察、
    勒戒及強制戒治之治療，期以保安處分替代刑罰，戒斷其身
    、心癮。嗣因其程序過於繁雜，上揭條例於92年7 月9 日修
    正公布，自93年1 月9 日施行，將該第20條、第23條之保安
    處分程序，單純區分為『初犯』、『5 年內再犯』及『5 年
    後再犯』3 種；依其立法理由之說明：『初犯』，經觀察、
    勒戒或強制戒治後，應為不起訴處分或不付審理之裁定；經
    觀察、勒戒或強制戒治執行完畢釋放後，『5 年內再犯』者
    ，因其再犯率甚高，原實施之觀察、勒戒及強制戒治既已無
    法收其實效，爰依法追訴或裁定交付審理。至於經觀察、勒
    戒或強制戒治執行完畢釋放後，『5 年後再犯』者，前所實
    施之觀察、勒戒或強制戒治已足以遮斷其施用毒品之毒癮，
    為期自新及協助其斷除毒癮，仍適用『初犯』規定，先經觀
    察、勒戒或強制戒治之程序。從而依修正後之規定，僅限於
    『初犯』及『5 年後再犯』二種情形，始應先經觀察、勒戒
    或強制戒治程序，不能逕行起訴，亦即設為施用毒品罪起訴
    條件之限制。但倘被告於5 年內已再犯，經依法再為保安處
    分或追訴處罰者，縱其第3 次（或第3 次以上）施用毒品之
    時間，在初犯之保安處分執行完畢釋放5 年以後，即非屬『
    5 年後再犯』之情形，且因前有『5 年內再犯』情形，顯見
    其再犯率甚高，原實施之保安處分無法收其實效，毋庸仍予
    寬典處遇，而應依該條例第10條逕予刑罰制裁。至於第3 次
    （或第3 次以上）施用毒品之時間，是否宜有期間限制？以
    多久為適宜？則分屬刑事政策、專門醫學之範圍，非審判機
    關所能決定，有待循立法途徑解決（修正前肅清煙毒條例第
    9 條第7 項規定施用毒品斷癮後，三犯者，處死刑或無期徒
    刑，即本此旨），此為本院最新之統一見解」（最高法院98
    年度台非字第128 號判決參照）。查被告於89年2 月11日觀
    察勒戒執行完畢後5 年內之94年2 月2 日，再度施用毒品，
    經臺灣臺北地方法院以94年度易字第2194號判處有期徒刑6
    月確定，復於95年3 月22日，再度施用毒品，經本院以95年
    度訴字第1724號判處有期徒刑8 月確定，有臺灣高等法院被
    告前案紀錄表附卷足參，其既已於觀察勒戒執行完畢釋放後
    5 年內，再犯前揭施用毒品罪，則檢察官對其提起公訴，即
    屬合法。
三、查海洛因、甲基安非他命分別係毒品危害防制條例第2 條第
    2 項第1 款、第2 款所稱之第一級、第二級毒品。核被告甲
    ○○所為，係犯同條例第10條第1 項、第2 項之施用第一級
    及第二級毒品罪。其施用第一級、第二級毒品前後，持有第
    一級毒品、第二級毒品之低度行為，為施用之高度行為所吸
    收，不另論罪。另被告所犯數罪，犯意各別，罪名不同，應
    分論併罰之。被告前有如事實欄所述之犯罪科刑及執行情形
    ，此有臺灣高等法院被告前案紀錄表1 份在卷可稽，其於有
    期徒刑執行完畢後，5 年以內再故意犯本罪，應依刑法第47
    條第1 項前段規定論以累犯，並加重其刑。爰審酌被告有如
    事實欄所述之施用毒品前科紀錄，經觀察勒戒執行完畢，並
    經判刑執行完畢，仍無法戒絕毒癮，再次漠視法令禁制而犯
    本罪，惟其施用毒品所生危害，實以自戕身心健康為主，對
    於他人生命、身體、財產等法益，尚無明顯而重大之實害，
    兼衡其犯罪後坦承犯行之態度等一切情狀，分別量處如主文
    所示之刑，並定其應執行之刑。又扣案之第一級毒品海洛因
    2 小包（合計淨重0.1900公克，取樣0.0006公克鑑定用罄，
    驗餘淨重0.1894公克），係被告被當場查獲之第一級毒品；
    又鑑定機關於鑑定時，雖將毒品與包裝分別秤重，然依鑑定
    機關之海洛因毒品純度定量分析鑑驗標準作業程序，係將包
    裝內之白色粉末（海洛因）取出裝於該局毒品檢驗用袋中進
    行海洛因純度定量分析，包裝則呈空袋形狀，但仍留有極微
    量白色粉末（海洛因）殘渣於塑膠袋中等情，則該包裝均並
    未與毒品完全析離；就本件毒品與包裝，均應依毒品危害防
    制條例第18條第1 項前段規定，諭知沒收銷燬之，又鑑定時
    經取樣鑑驗耗用之毒品，因已不存在，不得宣告沒收，一併
    敘明。
據上論斷，應依刑事訴訟法第273 條之1 第1 項、第299 條第1
項前段，毒品危害防制條例第10條第1 項、第2 項、第18條第1
項前段，刑法第11條前段、第47條第1 項前段、第51條第5 款，
判決如主文。
本案經檢察官簡志祥到庭執行職務。
中    華    民    國    98    年    9     月    30    日
                  刑事第一庭    法  官  連雅婷
以上正本證明與原本無異
如不服本判決應於送達後10日內向本院提出上訴狀
                                書記官  郭晉良
中    華    民    國    98    年    9     月    30    日
附錄本案論罪科刑法條全文：
毒品危害防制條例第10條
施用第一級毒品者，處 6 月以上 5 年以下有期徒刑。
施用第二級毒品者，處 3 年以下有期徒刑。


司法院資訊處製作；財團法人民間司法改革基金會備份。
